【裁判字號】    97,簡上,502
【裁判日期】    971031
【裁判案由】    詐欺
【裁判全文】
臺灣板橋地方法院刑事判決             97年度簡上字第502號
上  訴  人
即  被  告  乙○○
選任辯護人  魯寶文  律師
上列被告因詐欺案件，不服本院於民國97年3 月25日以96年度簡
字第4597號所為第一審刑事簡易判決（偵查案號：96年度偵字第
2018號及臺灣臺南地方法院檢察署96年度營偵字第122 、123 號
移送併案審理），經本院管轄第二審合議庭審理，判決如下：
    主  文
上訴駁回。
    事實及理由
一、本案經本院審理結果，認原審以上訴人即被告乙○○係犯幫
    助詐欺罪，且合於中華民國九十六年罪犯減刑條例所規定之
    減刑條件，引用刑事訴訟法第449 條第1 項前段、第3 項、
    第454 條第2 項，刑法第399 條第1 項、第30條第1 項前段
    、第2 項、第55條、第41條第1 項前段，刑法施行法第1 條
    之1 及中華民國九十六年罪犯減刑條例第2 條第1 項第3 款
    、第7 條之規定，逕以簡易判決處刑，量處有期徒刑6 月，
    如易科罰金以新臺幣（下同）1 千元折算1 日，減為有期徒
    刑3 月，如易科罰金以1 千元折算1 日，認事用法及量刑均
    無不當，應予維持，並引用原審判決書記載之事實、證據及
    理由（詳如附件）。
二、被告上訴意旨略以：上開帳戶之存摺、金融卡及密碼，係於
    開戶後5 、6 天內與其另在郵局開設之帳戶存褶、提款卡等
    ，因酒醉不慎一同遺失，且當時該帳戶內尚有約3 萬元之存
    款，伊於同年9 月至12月間某日，亦有為此前往蘆洲分局派
    出所報案云云。經查：
  (一)被害人甲○○、丁○○、丙○○3 人先後受上開詐欺集團施
    用上開不實詐術，均陷於錯誤後，而先後於如附表所示時間
    分別匯款各1100元、4100元及900 元至被告上開帳戶中，旋
    即遭人分別提領一空等情，業據被害人甲○○、丁○○、丙
    ○○3 人於警詢中指述綦詳，復有被告上開帳戶之台北國際
    商銀之帳戶交易往來明細、被害人丙○○、李冠瑋、丁○○
    3 人所提出中華郵政公司、合作金庫銀行自動櫃員機交易明
    細表、雅虎奇摩拍賣、電子信箱網頁列印資料及被告在偵查
    中所提出上開帳戶之存褶、金融卡各乙份，在卷可稽，足堪
    認定。
  (二)再按一般於金融機構開設存款帳戶暨請領存摺及提款卡，係
    針對個人身分之社會信用而予以資金流通之經濟活動，具有
    強烈之屬人性格，而金融帳戶為個人理財之工具，申請開設
    並無任何特殊之限制，一般民眾皆得以存入最低開戶金額之
    方式在不同金融機構申請數個存款帳戶使用，乃眾所週知之
    事實，亦為被告所應知，是依一般人之社會經驗，若遇他人
    不自行向金融機構申請存款帳戶，反向他人蒐集金融帳戶使
    用，乃甚為怪異之事，衡情，提供帳戶者對於該等帳戶是否
    係供合法使用，絕無不起疑心之理；又以今日社會，利用人
    頭帳戶供作詐欺犯罪工具，迭有所聞，亦經傳播媒體廣為報
    導，被告對此應無不知之理，自可預見收受其金融機構帳戶
    提款卡及密碼者可能利用其所提供之金融機構帳戶供作詐騙
    他人匯入款項之用，藉由將所得資金存入後再行領出之過程
    ，以達到隱瞞資金流向及避免提款行為人身分曝光之目的。
    經查：被告將重要且專屬個人之金融機構存摺及提款卡交予
    他人使用乙情，已如上述，則被告顯有容認他人利用其開設
    之金融機構存款帳戶作為詐欺取財犯罪工具之本意，足見被
    告有容認不詳年籍姓名之人利用其帳戶犯詐欺取財罪之不確
    定故意。
  (三)至於被告辯稱上開帳戶於開戶後5 、6 天內，曾在台北市○
    ○街一家歌廳內遺失，當時另有郵局的存褶、提款卡等物一
    同遺失，且上開帳戶內尚有約3 萬元之存款，其於同年9 月
    至12月間某日亦有為此前往蘆洲分局派出所報案云云，惟不
    僅核與被告上開帳戶之交易往來明細不符（按被告上開帳戶
    於95年9 月1 日僅餘存款94元），且被害人甲○○、丁○○
    、丙○○3 人先後各自受騙匯款進入被告上開帳戶等情，亦
    均係在被告開設上開帳戶後1 、2 天即95年9 月2 、3 日之
    事；又有關被告報案乙事，經原審函查蘆洲分局之結果，被
    告於95年9 月初及12月初均未曾前往蘆洲分局之蘆洲、三民
    及集賢派出所報案上開帳戶遺失乙事，此有台北縣政府警察
    局蘆洲分局96年9 月2 日北縣警蘆刑字第0960026454號函及
    96年12月20日北縣警蘆刑字第0960040897號函各乙份可佐；
    而被告所稱與上開帳戶一同遺失之上開郵局存褶乙節，經本
    院核對被告在蘆洲光華路郵局所開設000000000000 00 帳戶
    之客戶歷史交易清單後，發現上開郵局帳戶曾於「95年9 月
    5 日」經人持用提款卡提領現金13000 元，後上開郵局帳戶
    內即剩「3231元」乙情，亦核與被告上開所辯該郵局帳戶之
    存褶、提款卡已一同遺失云云不符，此亦有上開郵局帳戶之
    客戶歷史交易清單乙份可稽，足認被告上開所辯，顯均係事
    後事後卸責之詞，不足採信。本件被告上開犯行已臻明確，
    應依法論科。
三、核被告所為，係犯刑法第339 條第1 項、第30條第1 項前段
    之幫助詐欺取財罪。而被告係基於幫助之犯意而為詐欺取財
    構成要件以外之行為，為幫助犯，爰依刑法第30條第2 項規
    定，依正犯之刑減輕之。原審依刑事訴訟法第449 條第1 項
    前段、第3 項、第454 條第2 項，刑法第399 條第1 項、第
    30條第1 項前段、第2 項、刑法第55條、第41條第1 項前段
    ，中華民國九十六年罪犯減刑條例第2 條第1 項第3 款、第
    7 條之規定，予以論罪科刑，其認事用法並無違誤。量刑部
    分，原審審酌被告提供銀行帳戶予不法詐欺份子，非但增加
    被害人尋求救濟之困難，亦使不法詐欺份子得以順利掩飾詐
    欺取財所得財物，復參酌被告犯罪手段、所生危害及其犯罪
    後之態度等一切情狀，量處有期徒刑6 月，又被告犯罪後，
    中華民國九十六年罪犯減刑條例業已制定，經總統於96年7
    月4 日公布，並自同年月16日起生效施行，查本件被告之犯
    罪時間，係在96年4 月24日以前，原審覆核無該條例所列不
    予減刑之情形，爰依該條例第2 條第1 項第3 款規定減其宣
    告刑二分之一，再減其宣告刑為有期徒刑3 月，並均定其易
    科罰金之折算標準，是原審認事用法及審酌被告上開各種情
    狀後所量定之刑期，亦核無不當之處，至為灼然。綜上所述
    ，本件被告之上訴，揆諸上述，為無理由，應予駁回。
據上論斷，應依刑事訴訟法第455 條之1 第3 項、第368 條、第
373 條，判決如主文。
本案經檢察官黃筵銘到庭執行職務
中    華    民    國    97    年    10   月    31    日
                  刑事第八庭  審判長法  官  戴嘉清
                                    法  官  陳信旗
                                    法  官  林晏鵬
上列正本證明與原本無異。
不得上訴。
                                    書記官  陳映孜
中    華    民    國    97    年    11    月    3     日
附錄法條：刑法第339條
中華民國刑法第339條
（普通詐欺罪）
意圖為自己或第三人不法之所有，以詐術使人將本人或第三人之
物交付者，處5年以下有期徒刑、拘役或科或併科1千元以下罰金
。
以前項方法得財產上不法之利益或使第三人得之者，亦同。
前二項之未遂犯罰之。


司法院資訊處製作；財團法人民間司法改革基金會備份。
